臺灣桃園地方法院民事判決　九十三年度訴字第五八五號
　　原　　　告　甲○○
　　被　　　告　乙○○
右當事人間請求清償債務事件，於民國九十三年七月一日言詞辯論終結，本院判決如
左：
    主    文
被告應給付原告新臺幣壹佰伍拾萬元，及自民國九十三年六月十二日起至清償日止，
按週年利率百分之五計算之利息。
原告其餘之訴駁回。
訴訟費用由被告負擔。
    事    實
甲、原告方面：
一、聲明：
    被告應給付原告新臺幣（下同）一百五十萬元，及自民國八十三年七月十二日起
    至清償日止，按週年利率百分之六點五計算之利息。
二、陳述：
（一）被告於民國八十三年七月十二日向原告借款一百五十萬元，雙方口頭約定按當
      時之銀行利率即百分之六點五計算利息，且被告應於借款後三個月將系爭借款
      清償完畢，被告並將其名下土地為原告設定六百萬元之最高限額抵押權作為擔
      保。詎被告未依約將系爭借款清償，經原告屢次催討，被告均置之不理，爰依
      消費借貸之法律關係，提起本件訴訟。
（二）兩造間之土地糾紛與本件借款無關，被告應另行對原告起訴。
三、證據：提出下列證據為證。
原證一：桃園縣桃園地政事務所他項權利證明書影本一紙。
原證二：桃園縣八德鄉農會活期儲蓄存款存摺封面影本暨明細節本各一紙。
乙、被告方面：
一、聲明：駁回原告之訴。
二、陳述：
    伊有向原告借款一百五十萬元，但雙方並未約定借款利息及清償期限，而伊目前
    無能力清償，另兩造間有土地方面之糾紛，伊願意將其所有土地一部分賣給原告
    作為清償之用。
    理    由
一、本件原告起訴主張：被告於八十三年七月十二日向原告借款一百五十萬元，被告
    並將其名下土地為原告設定六百萬元之最高限額抵押權作為擔保，然被告迄今尚
    未依約將系爭借款清償等情，業據其提出桃園縣桃園地政事務所他項權利證明書
    影本一紙、桃園縣八德鄉農會活期儲蓄存款存摺封面影本暨明細節本各一紙為證
    ，被告對此亦不爭執，是原告此部分主張堪信屬實。至被告抗辯其目前無能力清
    償系爭借款云云，然債務人有無清償之能力，係屬債權人之債權可否獲得圓滿執
    行之問題，並不影響債務人所應負擔之清償責任，故被告此部分抗辯顯無理由。
    另被告抗辯兩造間有土地糾紛，被告願將其所有土地部分出賣與原告作為清償借
    款之用云云，惟原告陳稱因兩造間土地糾紛與系爭借款債務無關，被告應就土地
    方面之紛爭另行起訴等語，可知原告並不同意被告所提出之清償方案，從而，被
    告既未與原告達成清償之協議，被告仍負有系爭借款債務之清償責任。
二、按「當事人主張有利於己之事實者，就其事實有舉證之責任」民事訴訟法第二百
    七十七條前段著有明文。次按「稱消費借貸者，謂當事人一方移轉金錢或其他代
    替物之所有權於他方，而約定他方以種類、品質、數量相同之物返還之契約」；
    「借用人應於約定期限內，返還與借用物種類、品質、數量相同之物，未定返還
    期限者，借用人得隨時返還，貸與人亦得定一個月以上之相當期限，催告返還」
    ；「應付利息之債務，其利率未經約定，亦無法律可據者，週年利率為百分之五
    」，民法第四百七十四條第一項、第四百七十八條、第二百零三條亦分別定有明
    文。復按「民法第四百七十八條規定：消費借貸未定返還期限者，借用人得隨時
    返還，貸與人亦得定一個月以上之相當期限催告返還。所謂貸與人得定一個月以
    上之相當期限催告返還，非謂貸與人之催告必須定有期限，祇須貸與人有催告之
    事實，而催告後已逾一個月以上相當期限者，即認借用人有返還借用物之義務」
    ；「被上訴人既已對上訴人起訴，起訴狀繕本又於六十八年八月九日送達上訴人
    ，自可認被上訴人已對上訴人為催告，且截至第二審更審言詞辯論之日止，為時
    逾一個月以上，縱本件借貸未定有返還期限，亦可認被上訴人之請求與民法第四
    百七十八條規定相符」，此有最高法院七十三年台抗字第四一三號及七十年台上
    字第二○一一號判例意旨足資參照。
三、本件原告主張雙方曾約定按當時之銀行利率即百分之六點五計算利息，且被告應
    於借款後三個月將系爭借款清償完畢等語，惟被告否認伊有與原告約定清償期限
    及應繳納之利息等語。經查，原告陳稱：因為兩造為親戚關係，所以當時原告是
    口頭跟被告說利率依當時銀行之利率，被告當時沒有反對之意思，至於清償期部
    分被告只是說伊要賣土地以清償借款，並沒有很明確說明何時還等語（參見本件
    九十三年六月十日準備程序筆錄），且被告於本院審理中陳稱伊於借款後從未繳
    納與原告任何利息等語，而原告對於兩造已就清償期限及約定借款利息達成共識
    一節既未能舉證以實其說，是原告主張兩造於借款時已約定被告應在八十三年十
    月十二日將系爭借款清償完畢，且被告須給付按借款當時之銀行利率即週年利率
    百分之六點五計算利息一節，尚乏所據。從而，兩造既未約定清償期限，則原告
    得定一個月以上之相當期限，催告被告返還系爭借款，因原告提起本件訴訟後，
    該起訴狀繕本於九十三年五月十二日寄存於被告戶籍地，此有送達回證一紙在卷
    可稽，原告此舉與催告有同一之效力，是被告如未於九十三年五月十二日起算之
    一個月內將系爭借款清償完畢，被告即須對原告負給付遲延之責，復因兩造對於
    系爭借款利息之利率未有特別約定，揆諸上開規定，應依法定利率即週年利率百
    分之五計算利息。
四、綜上所述，原告基於消費借貸之法律關係訴請被告給付一百五十萬元，及自催告
    被告清償後屆滿一個月之日（即九十三年六月十二日）起至清償日止，按週年利
    率百分之五計算之利息，為有理由，應予准許。逾此範圍之請求，為無理由，應
    予駁回。
五、據上論結，本件原告之訴為一部有理由，一部無理由，依民事訴訟法第七十九條
    中段，判決如主文。
中　　　華　　　民　　　國　　九十三　　年　　　七　　　月　　二十二　　日
                                臺灣桃園地方法院民事第一庭
~B審判長法官　郭琇玲
~B　　　法官　張天民
~B　　　法官　林哲賢
右為正本係照原本作成
如對本判決上訴，須於判決送達後廿日內向本院提出上訴狀
中　　　華　　　民　　　國　　九十三　　年　　　七　　　月　　二十二　　日
~B法院書記官　陳淑芬
